---
output: 
    html_document:
           toc: TRUE
           toc_float:
                collapsed: TRUE
                smooth_scroll: TRUE
           toc_depth: 2
           number_sections: FALSE
date: "2023-12-18"
---

```{r setup, include=FALSE}
knitr::opts_chunk$set(echo = TRUE)
library(haven)
library(data.table)
library(naniar)
library(ggplot2)
library(gmodels)
```
Переформулировать, кто бы написал?
Близкий ли преступник?
Работает ли?
Место преступления?



### Подготовка данных
```{r}
rcvs_2021 <- read_sav("/Users/viktorledenev/Desktop/EU - courses/Victim/final_project/rcvs_2021_dataset_2022-06-30.sav")
rcvs_2021 <- as.data.table(rcvs_2021)
uniqueN(rcvs_2021$ID) == nrow(rcvs_2021) # TRUE => each row one crime and one victim disregarding repeat of victimization
```

## Проверка качества данных о предполагаемых жертвах

Отбор с нашей стороны привел нас к тому, что мы определили жертв аналогично авторам датасета, согласно созданной ими переменной resp_is_crime_victim. Соответственно, для ускорения можно перейти сразу на шаг "Определение повторных жертв".

Как распределены между собой ответы на вопросы о том, были ли респонденты виктимизированы
```{r}
table(rcvs_2021$Q75, rcvs_2021$Q76)
```
Мы видим неразбериху в соотношении категорий между собой. Те, кто говорит о том, что ничего не было за 5 лет или затрудняются ответить (Q75 = 2 или 3) могут говорить, что такое было за 12 месяцев или затрудняются ответить (Q76 == 1 или 3). И наоборот.

Выделим спорные наблюдения.

```{r}
victims_to_check <- rcvs_2021[Q75 %chin% c(2, 3) & Q76 %chin% c(1, 3), ]
```

При ручном обзоре (View(victims_to_check)) мы видим, что спорные наблюдения в иногда склонны давать характеристику преступлений, что наводит на мысль, что преступления были. Для точности и простоты сверимся с классификацией от авторов датасета (переменная resp_is_crime_victim).

```{r}
table(victims_to_check$Q75, victims_to_check$resp_is_crime_victim)

table(victims_to_check$Q76, victims_to_check$resp_is_crime_victim)
```

Авторы датасета не относят к жертвам преступлений 21+33=54 и 54 наблюдения. Проверим их вручную.

```{r}
victims_to_check1 <- victims_to_check[Q75 %chin% c(2, 3) & resp_is_crime_victim == 0, ]

vis_miss(victims_to_check1)

table(victims_to_check1$Q75, victims_to_check1$Q76)
```

Эти респонденты не дают никакие ответы на вопросы о преступлении => мы можем их не считать жертвами преступлений.

```{r}
ID_to_delete <- unique(victims_to_check1$ID)
length(ID_to_delete)

victims_to_check <- victims_to_check[!ID %chin% ID_to_delete, ]
```

```{r}
vis_miss(victims_to_check)
IDs_of_disp_victims <- unique(victims_to_check$ID)
```

От этих респондентов получена информация о преступлениях - сохраним их. 


## Определение жертв

```{r}
rcvs_2021[, is_victim := fifelse(Q75 == 1 | resp_is_crime_victim == 1 | ID %chin% IDs_of_disp_victims, 1, 0)]
table(rcvs_2021$is_victim, rcvs_2021$resp_is_crime_victim)
```

Определили аналогично авторам датасета.

Очистим среду и датасет от лишнего.
```{r}
rm(victims_to_check, victims_to_check1)
rcvs_2021[, is_victim := NULL]
```



## Проверка переменной о повторности виктимизации

Проверим соотношение двух переменных о числе виктимизаций за 5 лет и 1 год соответственно между собой.

Перед этим перекодируем NA в вопросах о числе виктимизаций на ноль.
```{r}
rcvs_2021[, Q75_1N := ifelse(is.na(Q75_1N) == TRUE, 0, Q75_1N)]
rcvs_2021[, Q76_1N := ifelse(is.na(Q76_1N) == TRUE, 0, Q76_1N)]
```


```{r}
n_of_victimizations <- rcvs_2021[, .(diff = Q75_1N - Q76_1N, ID)]

table(n_of_victimizations$diff, useNA = "ifany")
```

Мы видим наблюдения, в которых (1) число виктимизаций за год превышает число виктимизаций за 5 лет; (2) число виктимизаций является аномально высоким (например, более тысячи).

В первом случае, видимо, все можно, вероятно, списать на то, что респонденты не сразу поняли суть вопроса, поэтому такие наблюдения мы рискнем оставить. Однако для удобства расчетов в этом случае будем считать число виктимизаций за 5 лет равна числу виктимизаций за год.

```{r}
rcvs_2021[, Q75_1N := fifelse(Q75_1N < Q76_1N, Q76_1N, Q75_1N)]
```


Во втором случае мы получаем аутлаеры. Мы не можем исключать экстремально частые виктимизации, однако они могут внести искажения в анализ. Поскольку на данном этапе предполагается использование только бивариантных тестов, но не построение регрессионной модели, мы не сможем проверить влияние аутлаеров на статистические расчеты через их leverage/cook's distance, чтобы исключить выбросы точечно. В этой связи мы удалим наиболее радикальные "на глаз" аутлаеры.


```{r}
table(rcvs_2021[Q75_1N > 0, ]$Q75_1N)
sum((prop.table(table(rcvs_2021[Q75_1N > 0, ]$Q75_1N))*100)[16:37])
```

Респонденты с более, чем 20 виктимизациями составляют `r sum((prop.table(table(rcvs_2021[Q75_1N > 0, ]$Q75_1N))*100)[16:37])`% от всех жертв.

С учетом "пикового" числа значений на 10, 20, 30, 50, 100 видимо, эти значения представляет собой референтную точку для тех, кто точно не помнит про число виктимизаций. Это говорит о частичной правдоподобности ответов, которые говорят о наиболее экстремальной частоте виктимизации. Тем не менее в рамках бивариантных тестов мы не сможем учесть аутлаеры, поэтому мы удалим данные значения, обозначив соответствующее ограничения нашего анализа.

```{r}
table(rcvs_2021[Q76_1N > 0, ]$Q76_1N)
sum((prop.table(table(rcvs_2021[Q76_1N > 0, ]$Q76_1N))*100)[11:19])
```

Мы не мы видим столь явных пиков на округленных значениях, но можем отметить, что "серийные" жертвы с более, чем 10 виктимизациями составляют всего `r sum((prop.table(table(rcvs_2021[Q76_1N > 0, ]$Q76_1N))*100)[11:19])`% жертв. По причинам аналогичным указанным выше мы предпочтем отрезать эти экстремальные значения.


```{r}
rcvs_2021_final <- rcvs_2021[Q75_1N <= 20 & Q76_1N <= 10, ]
```

## Выделяем повторяющиеся жертвы

```{r}
rcvs_2021_final[Q75_1N != 0 & is.na(Q75_1N) == FALSE, is_repeat_victim := fifelse(Q75_1N > 1, 1, 0)]
rcvs_2021_final[, is_repeat_victim := as.factor(is_repeat_victim)]
```


## Классификация преступлений

```{r}
table(rcvs_2021_final$crime_type)
rcvs_2021_final[, crime_type := as.character(crime_type)]
rcvs_2021_final[is.na(crime_type) == FALSE, crime_type := 
  ifelse (crime_type == "1", "Assault", 
  ifelse(crime_type == "2", "Burglary",
  ifelse(crime_type == "3", "Theft", 
  ifelse(crime_type == "4", "Fraud", 
  ifelse(crime_type == "5", "Remote", 
  ifelse(crime_type == "6", "Attempt of remote", 
  ifelse(crime_type == "7", "Other", "No info")))))))]            
table(rcvs_2021_final$crime_type)
```

### Перекодировка переменных

## Бинарные переменные вида преступления

```{r}
rcvs_2021_final[is.na(crime_type) == FALSE, crime_is_assault := fifelse(crime_type == "Assault", 1, 0)]
rcvs_2021_final[is.na(crime_type) == FALSE, crime_is_burglary := fifelse(crime_type == "Burglary", 1, 0)]
rcvs_2021_final[is.na(crime_type) == FALSE, crime_is_theft := fifelse(crime_type == "Theft", 1, 0)]
```

## Бинарная переменная преступления на улице

```{r}
rcvs_2021_final[, crime_place_street := fifelse(crime_place_grouped == 2, 1, 0)]
```

## Сгруппированный СЭС
```{r}
table(rcvs_2021_final$resp_ses)
rcvs_2021_final[is.na(resp_ses) == FALSE, resp_ses_grouped := ifelse(resp_ses == 4 | resp_ses == 5 | resp_ses == 6, 4, resp_ses)]
table(rcvs_2021_final$resp_ses_grouped)
```

## Бинаризация ощущения безопасности

```{r}
table(rcvs_2021_final$Q81)
rcvs_2021_final[is.na(Q81) == FALSE, subj_safe := 
  fifelse(Q81 == 5, 1,
  fifelse( Q81 == 4, 2,
  ifelse(Q81 == 3, NA, 
  fifelse(Q81 == 2, 5, 4))))]
table(rcvs_2021_final$subj_safe)
```

```{r}
hist(rcvs_2021_final$subj_safe) 
```

С учетом явного превалирования тех, кто считает свой район безопасным попробуем бинаризовать.

```{r}
rcvs_2021_final[is.na(subj_safe) == FALSE, subj_safe := 
  fifelse(subj_safe == 1 | subj_safe == 2, 0, 1)]
table(rcvs_2021_final$subj_safe)
```


## Бинаризованная степень знакомства с преступником
```{r}
rcvs_2021_final[is.na(offender_relationship_grouped) == FALSE, offender_relationship_binary := ifelse(offender_relationship_grouped == 6, 0, 1)]
```


```{r}
nrow(rcvs_2021_final)
```

```{r}
uniqueN(rcvs_2021_final[Q75_1N > 0, ]$ID); uniqueN(rcvs_2021_final[Q75_1N > 1, ]$ID)
uniqueN(rcvs_2021_final[Q75_1N > 0 & crime_is_assault, ]$ID); uniqueN(rcvs_2021_final[Q75_1N > 1 & crime_is_assault, ]$ID)
uniqueN(rcvs_2021_final[Q75_1N > 0 & crime_is_burglary, ]$ID); uniqueN(rcvs_2021_final[Q75_1N > 1 & crime_is_burglary, ]$ID)
uniqueN(rcvs_2021_final[Q75_1N > 0 & crime_is_theft, ]$ID); uniqueN(rcvs_2021_final[Q75_1N > 1 & crime_is_theft, ]$ID)
```


### Бивариантные тесты и визуализация


## Время суток

Q15  Это произошло в светлое или темное время суток? 
1: Светлое

Визуализация в целом

```{r}
ggplot(rcvs_2021_final[Q15 != 3, ], aes(x = Q15, fill = is_repeat_victim))+
  geom_bar(position = "fill")
```

Мы не наблюдаем различий.

Визуализация по типу преступлений

```{r}
ggplot(rcvs_2021_final[Q15 != 3, ], aes(x = Q15, fill = is_repeat_victim))+
  geom_bar (position = "fill") +
facet_wrap(~crime_type)
```

Видим большую частоту повторяющихся жертв для грабежей/разбоев днем и меньшую - для мошенничеств и краж ночью.



Проверим допущение о том, что ожидаемые значения не должны быть меньше 5.
```{r}
chisq.test(rcvs_2021_final[Q15 != 3, ]$is_repeat_victim, rcvs_2021_final[Q15 != 3, ]$Q15)$expected
chisq.test(rcvs_2021_final[Q15 != 3 & crime_is_assault == 1, ]$is_repeat_victim, rcvs_2021_final[Q15 != 3 & crime_is_assault == 1, ]$Q15)$expected
chisq.test(rcvs_2021_final[Q15 != 3 & crime_is_burglary == 1, ]$is_repeat_victim, rcvs_2021_final[Q15 != 3 & crime_is_burglary == 1, ]$Q15)$expected
chisq.test(rcvs_2021_final[Q15 != 3 & crime_is_theft == 1, ]$is_repeat_victim, rcvs_2021_final[Q15 != 3 & crime_is_theft == 1, ]$Q15)$expected
```

Все ок.

```{r}
chisq.test(rcvs_2021_final[Q15 != 3, ]$is_repeat_victim, rcvs_2021_final[Q15 != 3, ]$Q15)$p.value
chisq.test(rcvs_2021_final[Q15 != 3 & crime_is_assault == 1, ]$is_repeat_victim, rcvs_2021_final[Q15 != 3 & crime_is_assault == 1, ]$Q15)$p.value
chisq.test(rcvs_2021_final[Q15 != 3 & crime_is_burglary == 1, ]$is_repeat_victim, rcvs_2021_final[Q15 != 3 & crime_is_burglary == 1, ]$Q15)$p.value
chisq.test(rcvs_2021_final[Q15 != 3 & crime_is_theft == 1, ]$is_repeat_victim, rcvs_2021_final[Q15 != 3 & crime_is_theft == 1, ]$Q15)$p.value
```
Мы наблюдаем статистическую значимую связь применительно к краже и к грабежу/разбою.

```{r}
chisq.test(rcvs_2021_final[Q15 != 3 & crime_is_burglary == 1, ]$is_repeat_victim, rcvs_2021_final[Q15 != 3 & crime_is_burglary == 1, ]$Q15)$stdres
chisq.test(rcvs_2021_final[Q15 != 3 & crime_is_theft == 1, ]$is_repeat_victim, rcvs_2021_final[Q15 != 3 & crime_is_theft == 1, ]$Q15)$stdres
```

Видим практически статистически значимые эффекты: большую частоту повторяющихся жертв для грабежей/разбоев днем и меньшую - для краж ночью.


## Нахождение одному в темное время суток

Q18 Были ли в этот момент рядом с Вами другие люди? 1: Да

```{r}
ggplot(rcvs_2021_final[Q18 != 3 & Q15 == 2, ], aes(x = Q18, fill = is_repeat_victim))+
  geom_bar(position = "fill")
```

Видим, что доля повторяющихся жертв в целом выше для одиноких жертв ночных преступлений.


```{r}
ggplot(rcvs_2021_final[Q18 != 3 & Q15 == 2, ], aes(x = Q18, fill = is_repeat_victim))+
  geom_bar (position = "fill") +
facet_wrap(~crime_type)
```

Видим, что пропорция повторяющихся жертв выше среди одиноких жертв ночных нападений, грабежей/разбоев и мошенничеств. Немного заметна обратная связь для краж.


Проверим допущение о том, что ожидаемые значения не должны быть меньше 5.
```{r}
chisq.test(rcvs_2021_final[Q18 != 3 & Q15 == 2, ]$is_repeat_victim, rcvs_2021_final[Q18 != 3 & Q15 == 2, ]$Q18)$expected
chisq.test(rcvs_2021_final[Q18 != 3 & Q15 == 2 & crime_is_assault == 1, ]$is_repeat_victim, rcvs_2021_final[Q18 != 3 & Q15 == 2 & crime_is_assault == 1, ]$Q18)$expected
chisq.test(rcvs_2021_final[Q18 != 3 & Q15 == 2 & crime_is_burglary == 1, ]$is_repeat_victim, rcvs_2021_final[Q18 != 3 & Q15 == 2 & crime_is_burglary == 1, ]$Q18)$expected
chisq.test(rcvs_2021_final[Q18 != 3 & Q15 == 2 & crime_is_theft == 1, ]$is_repeat_victim, rcvs_2021_final[Q18 != 3 & Q15 == 2 & crime_is_theft == 1, ]$Q18)$expected
```

Все ок.

```{r}
chisq.test(rcvs_2021_final[Q18 != 3 & Q15 == 2, ]$is_repeat_victim, rcvs_2021_final[Q18 != 3 & Q15 == 2, ]$Q18)$p.value
chisq.test(rcvs_2021_final[Q18 != 3 & Q15 == 2 & crime_is_assault == 1, ]$is_repeat_victim, rcvs_2021_final[Q18 != 3 & Q15 == 2 & crime_is_assault == 1, ]$Q18)$p.value
chisq.test(rcvs_2021_final[Q18 != 3 & Q15 == 2 & crime_is_burglary == 1, ]$is_repeat_victim, rcvs_2021_final[Q18 != 3 & Q15 == 2 & crime_is_burglary == 1, ]$Q18)$p.value
chisq.test(rcvs_2021_final[Q18 != 3 & Q15 == 2 & crime_is_theft == 1, ]$is_repeat_victim, rcvs_2021_final[Q18 != 3 & Q15 == 2 & crime_is_theft == 1, ]$Q18)$p.value
```

Значимы эффекты для преступлений в целом, нападений и грабежей/разбоев.

```{r}
chisq.test(rcvs_2021_final[Q18 != 3 & Q15 == 2, ]$is_repeat_victim, rcvs_2021_final[Q18 != 3 & Q15 == 2, ]$Q18)$stdres
chisq.test(rcvs_2021_final[Q18 != 3 & Q15 == 2 & crime_is_assault == 1, ]$is_repeat_victim, rcvs_2021_final[Q18 != 3 & Q15 == 2 & crime_is_assault == 1, ]$Q18)$stdres
chisq.test(rcvs_2021_final[Q18 != 3 & Q15 == 2 & crime_is_burglary == 1, ]$is_repeat_victim, rcvs_2021_final[Q18 != 3 & Q15 == 2 & crime_is_burglary == 1, ]$Q18)$stdres
```

Видим статистически значимый эффект: большую частоту повторяющихся жертв для одиноких жертв ночных преступлений в целом, нападений и грабежей/разбоев.


## Место преступления

crime_place_grouped Место преступления (сгруппированное) 
1: Квартира, дом, дача (в т.ч. в гостях)
2: На улице, дороге, парковке, на природе
3: Общественные здания (магазины, кафе, банки, поликлиники)
4: На работе, учебе, в закрытых учреждениях
5: В подъезде или во дворе
6: На транспорте (в автомобиле, поезде, на вокзале)
 7: Невозможно сказать (напр., украли деньги с банковской
карты)
 8: Затрудняюсь ответить / не помню
 

```{r}
ggplot(rcvs_2021_final[crime_place_grouped != 8, ], aes(x = crime_place_grouped, fill = is_repeat_victim))+
  geom_bar(position = "fill")
```

Видим меньшую долю повторяющихся жертв для преступлений в общественных зданиях и большие для работы, учебы, подъездов, дворов, транспорта.

```{r}
ggplot(rcvs_2021_final[crime_place_grouped != 8, ], aes(x = crime_place_grouped, fill = is_repeat_victim))+
  geom_bar (position = "fill") +
facet_wrap(~crime_type)
```

Видим большую вариацию для краж/разбоев, мошенничеств и краж, чуть меньшую для нападений.


```{r}
chisq.test(rcvs_2021_final[crime_place_grouped != 8, ]$is_repeat_victim, rcvs_2021_final[crime_place_grouped != 8, ]$crime_place_grouped)$expected
chisq.test(rcvs_2021_final[crime_place_grouped != 8 & crime_is_assault == 1, ]$is_repeat_victim, rcvs_2021_final[crime_place_grouped != 8 & crime_is_assault == 1, ]$crime_place_grouped)$expected
chisq.test(rcvs_2021_final[crime_place_grouped != 8 & crime_is_burglary == 1, ]$is_repeat_victim, rcvs_2021_final[crime_place_grouped != 8 & crime_is_burglary == 1, ]$crime_place_grouped)$expected
chisq.test(rcvs_2021_final[crime_place_grouped != 8 & crime_is_theft == 1, ]$is_repeat_victim, rcvs_2021_final[crime_place_grouped != 8 & crime_is_theft == 1, ]$crime_place_grouped)$expected
```
Для нападения и краж/разбоев допущение о том, что ожидаемые значения меньше 5 не должны составлять больше 20% частот, не соблюдаются => тест Фишера.

```{r}
chisq.test(rcvs_2021_final[crime_place_grouped != 8, ]$is_repeat_victim, rcvs_2021_final[crime_place_grouped != 8, ]$crime_place_grouped)$p.value
fisher.test(rcvs_2021_final[crime_place_grouped != 8 & crime_is_assault == 1, ]$is_repeat_victim, rcvs_2021_final[crime_place_grouped != 8 & crime_is_assault == 1, ]$crime_place_grouped)$p.value
fisher.test(rcvs_2021_final[crime_place_grouped != 8 & crime_is_burglary == 1, ]$is_repeat_victim, rcvs_2021_final[crime_place_grouped != 8 & crime_is_burglary == 1, ]$crime_place_grouped)$p.value
chisq.test(rcvs_2021_final[crime_place_grouped != 8 & crime_is_theft == 1, ]$is_repeat_victim, rcvs_2021_final[crime_place_grouped != 8 & crime_is_theft == 1, ]$crime_place_grouped)$p.value
```
Нет значимых связей места совершения преступления и повторной виктимизации.

## Место преступления: улица как бинарная переменная

```{r}
ggplot(rcvs_2021_final[crime_place_grouped != 8, ], aes(x = crime_place_street, fill = is_repeat_victim))+
  geom_bar(position = "fill")
```

Нет заметной разницы.

```{r}
ggplot(rcvs_2021_final[crime_place_grouped != 8, ], aes(x = crime_place_street, fill = is_repeat_victim))+
  geom_bar (position = "fill") +
facet_wrap(~crime_type)
```

Есть повышенная пропорция повторяющихся жертв среди жертв нападений и грабежей/разбоев не на улице, а также сниженная для краж.

```{r}
chisq.test(rcvs_2021_final[crime_place_grouped != 8, ]$is_repeat_victim, rcvs_2021_final[crime_place_grouped != 8, ]$crime_place_street)$expected
chisq.test(rcvs_2021_final[crime_place_grouped != 8 & crime_is_assault == 1, ]$is_repeat_victim, rcvs_2021_final[crime_place_grouped != 8 & crime_is_assault == 1, ]$crime_place_street)$expected
chisq.test(rcvs_2021_final[crime_place_grouped != 8 & crime_is_burglary == 1, ]$is_repeat_victim, rcvs_2021_final[crime_place_grouped != 8 & crime_is_burglary == 1, ]$crime_place_street)$expected
chisq.test(rcvs_2021_final[crime_place_grouped != 8 & crime_is_theft == 1, ]$is_repeat_victim, rcvs_2021_final[crime_place_grouped != 8 & crime_is_theft == 1, ]$crime_place_street)$expected
```

Все ок.

```{r}
chisq.test(rcvs_2021_final[crime_place_grouped != 8, ]$is_repeat_victim, rcvs_2021_final[crime_place_grouped != 8, ]$crime_place_street)$p.value
chisq.test(rcvs_2021_final[crime_place_grouped != 8 & crime_is_assault == 1, ]$is_repeat_victim, rcvs_2021_final[crime_place_grouped != 8 & crime_is_assault == 1, ]$crime_place_street)$p.value
chisq.test(rcvs_2021_final[crime_place_grouped != 8 & crime_is_burglary == 1, ]$is_repeat_victim, rcvs_2021_final[crime_place_grouped != 8 & crime_is_burglary == 1, ]$crime_place_street)$p.value
chisq.test(rcvs_2021_final[crime_place_grouped != 8 & crime_is_theft == 1, ]$is_repeat_victim, rcvs_2021_final[crime_place_grouped != 8 & crime_is_theft == 1, ]$crime_place_street)$p.value
```

Есть значимый эффект для грабежей/разбоев.

```{r}
chisq.test(rcvs_2021_final[crime_place_grouped != 8 & crime_is_burglary == 1, ]$is_repeat_victim, rcvs_2021_final[crime_place_grouped != 8 & crime_is_burglary == 1, ]$crime_place_street)$stdres
```

Видим статистически значимый эффект: меньшую частоту повторяющихся жертв для жертв уличных грабежей/разбоев относительно жертв грабежей/разбоев в других точках.


## Трудовой статус

resp_ses_grouped Социально-экономический статус (сгруппированный) 
1: Безработный
2: Пенсионер
3: Студент
4: Работает

```{r}
ggplot(rcvs_2021_final[Q75_1N > 0, ], aes(x = resp_ses_grouped, fill = is_repeat_victim))+
  geom_bar(position = "fill")
```

Видим небольшую позитивную связь повторяющейся виктимизации жертвы и ее безработицей/студенчеством.

```{r}
ggplot(rcvs_2021_final[Q75_1N > 0, ], aes(x = resp_ses_grouped, fill = is_repeat_victim))+
  geom_bar (position = "fill") +
facet_wrap(~crime_type)
```

Видим, что пенсионеры менее часто подвергаются нападениям, безработные грабежам/разбою (преимущественно рабочие), студенты кражам (преимущественно пенсионеры и рабочие).

```{r}
chisq.test(rcvs_2021_final[Q75_1N > 0, ]$is_repeat_victim, rcvs_2021_final[Q75_1N > 0, ]$resp_ses_grouped)$expected
chisq.test(rcvs_2021_final[Q75_1N > 0 & crime_is_assault == 1, ]$is_repeat_victim, rcvs_2021_final[Q75_1N > 0 & crime_is_assault == 1, ]$resp_ses_grouped)$expected
chisq.test(rcvs_2021_final[Q75_1N > 0 & crime_is_burglary == 1, ]$is_repeat_victim, rcvs_2021_final[Q75_1N > 0 & crime_is_burglary == 1, ]$resp_ses_grouped)$expected
chisq.test(rcvs_2021_final[Q75_1N > 0 & crime_is_theft == 1, ]$is_repeat_victim, rcvs_2021_final[Q75_1N > 0 & crime_is_theft == 1, ]$resp_ses_grouped)$expected
```


Все ок, хотя для грабежей значения на грани => проверим их на тесте Фишера.

```{r}
chisq.test(rcvs_2021_final[Q75_1N > 0, ]$is_repeat_victim, rcvs_2021_final[Q75_1N > 0, ]$resp_ses_grouped)$p.value
chisq.test(rcvs_2021_final[Q75_1N > 0 & crime_is_assault == 1, ]$is_repeat_victim, rcvs_2021_final[Q75_1N > 0 & crime_is_assault == 1, ]$resp_ses_grouped)$p.value
chisq.test(rcvs_2021_final[Q75_1N > 0 & crime_is_burglary == 1, ]$is_repeat_victim, rcvs_2021_final[Q75_1N > 0 & crime_is_burglary == 1, ]$resp_ses_grouped)$p.value
fisher.test(rcvs_2021_final[Q75_1N > 0 & crime_is_burglary == 1, ]$is_repeat_victim, rcvs_2021_final[Q75_1N > 0 & crime_is_burglary == 1, ]$resp_ses_grouped)$p.value
chisq.test(rcvs_2021_final[Q75_1N > 0 & crime_is_theft == 1, ]$is_repeat_victim, rcvs_2021_final[Q75_1N > 0 & crime_is_theft == 1, ]$resp_ses_grouped)$p.value
```

Значимый эффекти наблюдается только для нападений.

```{r}
chisq.test(rcvs_2021_final[Q75_1N > 0 & crime_is_assault == 1, ]$is_repeat_victim, rcvs_2021_final[Q75_1N > 0 & crime_is_assault == 1, ]$resp_ses_grouped)$stdres
```

Видим статистически значимый эффект: меньшую частоту повторяющихся жертв для пенсионеров, пострадавших от нападения, относительно остальных групп, пострадавших от нападения.


## Отношения жертвы с преступником

offender_relationship_grouped Отношения преступника и жертвы (сгруппированные) # Соотнести с "не видел/не знаю"
1: Супруги и сожители
2: Друзья и родственники
3: Коллега
4: Сосед или соседка
5: Дальние и случайные знакомые
6: Незнакомец

```{r}
ggplot(rcvs_2021_final, aes(x = offender_relationship_grouped, fill = is_repeat_victim))+
  geom_bar(position = "fill")
```

Выоская доля повторяющихся жертв среди жертв насилия партнеров, друзей и родственников, коллег. 

```{r}
ggplot(rcvs_2021_final, aes(x = offender_relationship_grouped, fill = is_repeat_victim))+
  geom_bar (position = "fill") +
facet_wrap (~crime_type)
```

Для нападений видим, что наибольшее число повторяющихся жертв среди жертв нападений от партнеров, друзей и родственников, минимально от соседей.

```{r}
chisq.test(rcvs_2021_final$is_repeat_victim, rcvs_2021_final$offender_relationship_grouped)$expected
chisq.test(rcvs_2021_final[crime_is_assault == 1, ]$is_repeat_victim, rcvs_2021_final[crime_is_assault == 1, ]$offender_relationship_grouped)$expected
chisq.test(rcvs_2021_final[crime_is_burglary == 1, ]$is_repeat_victim, rcvs_2021_final[crime_is_burglary == 1, ]$offender_relationship_grouped)$expected
```

Для нападений обнаруживаем значения ниже 5, но их меньше 20% от всех частот => проверим дополнительно через тест Фишера. Для грабежей/разбоев требуется тест Фишера.

```{r}
chisq.test(rcvs_2021_final$is_repeat_victim, rcvs_2021_final$offender_relationship_grouped)$p.value
chisq.test(rcvs_2021_final[crime_is_assault == 1, ]$is_repeat_victim, rcvs_2021_final[crime_is_assault == 1, ]$offender_relationship_grouped)$p.value
fisher.test(rcvs_2021_final[crime_is_assault == 1, ]$is_repeat_victim, rcvs_2021_final[crime_is_assault == 1, ]$offender_relationship_grouped)$p.value
chisq.test(rcvs_2021_final[crime_is_burglary == 1, ]$is_repeat_victim, rcvs_2021_final[crime_is_burglary == 1, ]$offender_relationship_grouped)$p.value
```

Нет значимых эффектов.

## Знакомство жертвы с преступником

0 - незнакомец, 1 - известен

```{r}
ggplot(rcvs_2021_final, aes(x = offender_relationship_binary, fill = is_repeat_victim))+
  geom_bar(position = "fill")
```

Больше повторяющихся жертв среди жертв преступлений со стороны знакомых.

```{r}
ggplot(rcvs_2021_final, aes(x = offender_relationship_binary, fill = is_repeat_victim))+
  geom_bar (position = "fill") +
facet_wrap (~crime_type)
```

Для нападений и разбоев/грабежей видим такую же зависимость, хотя для нападения размер эффекта мизерный.



```{r}
chisq.test(rcvs_2021_final$is_repeat_victim, rcvs_2021_final$offender_relationship_binary)$expected
chisq.test(rcvs_2021_final[crime_is_assault == 1, ]$is_repeat_victim, rcvs_2021_final[crime_is_assault == 1, ]$offender_relationship_binary)$expected
chisq.test(rcvs_2021_final[crime_is_burglary == 1, ]$is_repeat_victim, rcvs_2021_final[crime_is_burglary == 1, ]$offender_relationship_binary)$expected
```

Все ок.

```{r}
chisq.test(rcvs_2021_final$is_repeat_victim, rcvs_2021_final$offender_relationship_binary)$p.value
chisq.test(rcvs_2021_final[crime_is_assault == 1, ]$is_repeat_victim, rcvs_2021_final[crime_is_assault == 1, ]$offender_relationship_binary)$p.value
chisq.test(rcvs_2021_final[crime_is_burglary == 1, ]$is_repeat_victim, rcvs_2021_final[crime_is_burglary == 1, ]$offender_relationship_binary)$p.value
```

Нет значимых эффектов.

## Ощущение безопасности на районе

0 - нет ощущения безопасности, 1 - есть
```{r}
ggplot(rcvs_2021_final[Q75_1N > 0, ], aes(x = subj_safe, fill = is_repeat_victim))+
  geom_bar(position = "fill")
```


Среди жертв, которые чувствуют себя небезопасно, больше повторяющихся жертв.

```{r}
ggplot(rcvs_2021_final[Q75_1N > 0, ], aes(x = subj_safe, fill = is_repeat_victim))+
  geom_bar (position = "fill") +
facet_wrap(~crime_type)
```

Среди жертв всех видов преступлений кроме мошенничества, которые чувствуют себя небезопасно, больше повторяющихся жертв.


```{r}
chisq.test(rcvs_2021_final[Q75_1N > 0, ]$is_repeat_victim, rcvs_2021_final[Q75_1N > 0, ]$subj_safe)$expected
chisq.test(rcvs_2021_final[Q75_1N > 0 & crime_is_assault == 1, ]$is_repeat_victim, rcvs_2021_final[Q75_1N > 0 & crime_is_assault == 1, ]$subj_safe)$expected
chisq.test(rcvs_2021_final[Q75_1N > 0 & crime_is_burglary == 1, ]$is_repeat_victim, rcvs_2021_final[Q75_1N > 0 & crime_is_burglary == 1, ]$subj_safe)$expected
chisq.test(rcvs_2021_final[Q75_1N > 0 & crime_is_theft == 1, ]$is_repeat_victim, rcvs_2021_final[Q75_1N > 0 & crime_is_theft == 1, ]$subj_safe)$expected
```

Все ок.

```{r}
chisq.test(rcvs_2021_final[Q75_1N > 0, ]$is_repeat_victim, rcvs_2021_final[Q75_1N > 0, ]$subj_safe)$p.value
chisq.test(rcvs_2021_final[Q75_1N > 0 & crime_is_assault == 1, ]$is_repeat_victim, rcvs_2021_final[Q75_1N > 0 & crime_is_assault == 1, ]$subj_safe)$p.value
chisq.test(rcvs_2021_final[Q75_1N > 0 & crime_is_burglary == 1, ]$is_repeat_victim, rcvs_2021_final[Q75_1N > 0 & crime_is_burglary == 1, ]$subj_safe)$p.value
chisq.test(rcvs_2021_final[Q75_1N > 0 & crime_is_theft == 1, ]$is_repeat_victim, rcvs_2021_final[Q75_1N > 0 & crime_is_theft == 1, ]$subj_safe)$p.value
```
Значимый эффект наблюдается только для преступности вообще и краж.

```{r}
chisq.test(rcvs_2021_final[Q75_1N > 0, ]$is_repeat_victim, rcvs_2021_final[Q75_1N > 0, ]$subj_safe)$stdres
chisq.test(rcvs_2021_final[Q75_1N > 0 & crime_is_theft == 1, ]$is_repeat_victim, rcvs_2021_final[Q75_1N > 0 & crime_is_theft == 1, ]$subj_safe)$stdres
```

Видим статистически значимый эффект: большую частоту повторяющихся жертв среди тех, кто не чувствует себя безопасно в своем районе, относительно тех, кто такую безопасность ощущает.


## Сопротивлялась ли жертва
Q31 Оказывали ли Вы сопротивление преступнику? 1: Да, 2: Нет

```{r}
ggplot(rcvs_2021_final[Q31 != 3, ], aes(x = Q31, fill = is_repeat_victim))+
  geom_bar(position = "fill")
```

Среди тех, кто сопротивлялся преступнику, пропорция повторяющихся жертв выше,

```{r}
ggplot(rcvs_2021_final[Q31 != 3, ], aes(x = Q31, fill = is_repeat_victim))+
  geom_bar (position = "fill") +
facet_wrap(~crime_type)
```

Среди тех, кто сопротивлялся преступнику, пропорция повторяющихся жертв выше и для нападения, и для разбоя/грабежа.



```{r}
chisq.test(rcvs_2021_final[Q31 != 3, ]$is_repeat_victim, rcvs_2021_final[Q31 != 3, ]$Q31)$expected
chisq.test(rcvs_2021_final[Q31 != 3 & crime_is_assault == 1, ]$is_repeat_victim, rcvs_2021_final[Q31 != 3 & crime_is_assault == 1, ]$Q31)$expected
chisq.test(rcvs_2021_final[Q31 != 3 & crime_is_burglary == 1, ]$is_repeat_victim, rcvs_2021_final[Q31 != 3 & crime_is_burglary == 1, ]$Q31)$expected
```

Все ок. Но в попарном сравнении для грабежа/разбоя около 10, что на границе для парных ячеек.

```{r}
chisq.test(rcvs_2021_final[Q31 != 3, ]$is_repeat_victim, rcvs_2021_final[Q31 != 3, ]$Q31)$p.value
chisq.test(rcvs_2021_final[Q31 != 3 & crime_is_assault == 1, ]$is_repeat_victim, rcvs_2021_final[Q31 != 3 & crime_is_assault == 1, ]$Q31)$p.value
chisq.test(rcvs_2021_final[Q31 != 3 & crime_is_burglary == 1, ]$is_repeat_victim, rcvs_2021_final[Q31 != 3 & crime_is_burglary == 1, ]$Q31)$p.value
fisher.test(rcvs_2021_final[Q31 != 3 & crime_is_burglary == 1, ]$is_repeat_victim, rcvs_2021_final[Q31 != 3 & crime_is_burglary == 1, ]$Q31)$p.value
```

Значимо для преступлений в целом и нападений.


```{r}
chisq.test(rcvs_2021_final[Q31 != 3, ]$is_repeat_victim, rcvs_2021_final[Q31 != 3, ]$Q31)$stdres
chisq.test(rcvs_2021_final[Q31 != 3 & crime_is_assault == 1, ]$is_repeat_victim, rcvs_2021_final[Q31 != 3 & crime_is_assault == 1, ]$Q31)$stdres
```



## Действовал ли злоумышленник один

Q7 Злоумышленник был один? 1: Один 2: Несколько
```{r}
ggplot(rcvs_2021_final[Q7 != 3, ], aes(x = Q7, fill = is_repeat_victim))+
  geom_bar(position = "fill")
```

Чуть больше жертв повторяющихся среди жертв преступников-одиночек.

```{r}
ggplot(rcvs_2021_final[Q7 != 3, ], aes(x = Q7, fill = is_repeat_victim))+
  geom_bar (position = "fill") +
facet_wrap(~crime_type)
```

Чуть больше жертв повторяющихся среди жертв грабителей/разбойников-одиночек.


```{r}
chisq.test(rcvs_2021_final[Q7 != 3, ]$is_repeat_victim, rcvs_2021_final[Q7 != 3, ]$Q7)$expected
chisq.test(rcvs_2021_final[Q7 != 3 & crime_is_assault == 1, ]$is_repeat_victim, rcvs_2021_final[Q7 != 3 & crime_is_assault == 1, ]$Q7)$expected
chisq.test(rcvs_2021_final[Q7 != 3 & crime_is_burglary == 1, ]$is_repeat_victim, rcvs_2021_final[Q7 != 3 & crime_is_burglary == 1, ]$Q7)$expected
```

Все ок. 

```{r}
chisq.test(rcvs_2021_final[Q7 != 3, ]$is_repeat_victim, rcvs_2021_final[Q7 != 3, ]$Q7)$p.value
chisq.test(rcvs_2021_final[Q7 != 3 & crime_is_assault == 1, ]$is_repeat_victim, rcvs_2021_final[Q7 != 3 & crime_is_assault == 1, ]$Q7)$p.value
chisq.test(rcvs_2021_final[Q7 != 3 & crime_is_burglary == 1, ]$is_repeat_victim, rcvs_2021_final[Q7 != 3 & crime_is_burglary == 1, ]$Q7)$p.value
```

Нет значимого эффекта.



## Привлекалась ли жертва к уголовной ответственности

Q65 Привлекались ли Вы сами когда-нибудь к уголовной ответственности? 1: Да, 2: Нет

```{r}
ggplot(rcvs_2021_final[Q75_1N > 0, ], aes(x = Q65, fill = is_repeat_victim))+
  geom_bar(position = "fill")
```

Среди жертв, которые привлекались к уголовной ответственности, выше доля повторяющихся жертв.

```{r}
ggplot(rcvs_2021_final[Q75_1N > 0, ], aes(x = Q65, fill = is_repeat_victim))+
  geom_bar (position = "fill") +
facet_wrap(~crime_type)
```

Среди жертв нападений и хищений, которые привлекались к уголовной ответственности, выше доля повторяющихся жертв. 

```{r}
chisq.test(rcvs_2021_final[Q75_1N > 0, ]$is_repeat_victim, rcvs_2021_final[Q75_1N > 0, ]$Q65)$expected
chisq.test(rcvs_2021_final[Q75_1N > 0 & crime_is_assault == 1, ]$is_repeat_victim, rcvs_2021_final[Q75_1N > 0 & crime_is_assault == 1, ]$Q65)$expected
chisq.test(rcvs_2021_final[Q75_1N > 0 & crime_is_burglary == 1, ]$is_repeat_victim, rcvs_2021_final[Q75_1N > 0 & crime_is_burglary == 1, ]$Q65)$expected
chisq.test(rcvs_2021_final[Q75_1N > 0 & crime_is_theft == 1, ]$is_repeat_victim, rcvs_2021_final[Q75_1N > 0 & crime_is_theft == 1, ]$Q65)$expected
```

Для открытого хищения допущение об ожидаемых значениях нарушено.

```{r}
chisq.test(rcvs_2021_final[Q75_1N > 0, ]$is_repeat_victim, rcvs_2021_final[Q75_1N > 0, ]$Q65)$p.value
chisq.test(rcvs_2021_final[Q75_1N > 0 & crime_is_assault == 1, ]$is_repeat_victim, rcvs_2021_final[Q75_1N > 0 & crime_is_assault == 1, ]$Q65)$p.value
fisher.test(rcvs_2021_final[Q75_1N > 0 & crime_is_burglary == 1, ]$is_repeat_victim, rcvs_2021_final[Q75_1N > 0 & crime_is_burglary == 1, ]$Q65)$p.value
chisq.test(rcvs_2021_final[Q75_1N > 0 & crime_is_theft == 1, ]$is_repeat_victim, rcvs_2021_final[Q75_1N > 0 & crime_is_theft == 1, ]$Q65)$p.value
```

Есть значимый эффект для краж.

```{r}
chisq.test(rcvs_2021_final[Q75_1N > 0 & crime_is_theft == 1, ]$is_repeat_victim, rcvs_2021_final[Q75_1N > 0 & crime_is_theft == 1, ]$Q65)$stdres

```



## Пол

Q1 Пол 1: Женский 2: Мужской

```{r}
ggplot(rcvs_2021_final[Q75_1N > 0, ], aes(x = Q1, fill = is_repeat_victim))+
  geom_bar(position = "fill")
```

Среди жертв-мужчин выше доля повторяющихся жертв, чем среди жертв-женщин.

```{r}
ggplot(rcvs_2021_final[Q75_1N > 0, ], aes(x = Q1, fill = is_repeat_victim))+
  geom_bar (position = "fill") +
facet_wrap(~crime_type)
```

Среди жертв-мужчин относительно жертв-женщин выше доля мужчин для нападений и краж, но меньше для грабежа/разбоя.

```{r}
chisq.test(rcvs_2021_final[Q75_1N > 0, ]$is_repeat_victim, rcvs_2021_final[Q75_1N > 0, ]$Q1)$expected
chisq.test(rcvs_2021_final[Q75_1N > 0 & crime_is_assault == 1, ]$is_repeat_victim, rcvs_2021_final[Q75_1N > 0 & crime_is_assault == 1, ]$Q1)$expected
chisq.test(rcvs_2021_final[Q75_1N > 0 & crime_is_burglary == 1, ]$is_repeat_victim, rcvs_2021_final[Q75_1N > 0 & crime_is_burglary == 1, ]$Q1)$expected
chisq.test(rcvs_2021_final[Q75_1N > 0 & crime_is_theft == 1, ]$is_repeat_victim, rcvs_2021_final[Q75_1N > 0 & crime_is_theft == 1, ]$Q1)$expected
```
Все ок.



```{r}
chisq.test(rcvs_2021_final[Q75_1N > 0, ]$is_repeat_victim, rcvs_2021_final[Q75_1N > 0, ]$Q1)$p.value
chisq.test(rcvs_2021_final[Q75_1N > 0 & crime_is_assault == 1, ]$is_repeat_victim, rcvs_2021_final[Q75_1N > 0 & crime_is_assault == 1, ]$Q1)$p.value
chisq.test(rcvs_2021_final[Q75_1N > 0 & crime_is_burglary == 1, ]$is_repeat_victim, rcvs_2021_final[Q75_1N > 0 & crime_is_burglary == 1, ]$Q1)$p.value
chisq.test(rcvs_2021_final[Q75_1N > 0 & crime_is_theft == 1, ]$is_repeat_victim, rcvs_2021_final[Q75_1N > 0 & crime_is_theft == 1, ]$Q1)$p.value
```

Значимый эффект только для преступлений в целом.

```{r}
chisq.test(rcvs_2021_final[Q75_1N > 0, ]$is_repeat_victim, rcvs_2021_final[Q75_1N > 0, ]$Q1)$stdres
```

Видим статистически значимый эффект: Среди жертв-мужчин выше доля повторяющихся жертв, чем среди жертв-женщин.

## Возраст

```{r}
ggplot(rcvs_2021_final[Q75_1N > 0, ], aes(x = is_repeat_victim, y = Q2))+
  geom_violin()

ggplot(rcvs_2021_final[Q75_1N > 0, ], aes(x = is_repeat_victim, y = Q2))+
  geom_boxplot()
```

Медианный возраст ниже и стенки виолончели на малых возрастах шире для повторяющихся жертв.

```{r}
ggplot(rcvs_2021_final[Q75_1N > 0, ], aes(x = is_repeat_victim, y = Q2))+
  geom_violin() +
  facet_wrap(~crime_type)
```

Возраст повторяющихся жертв нападений тяготеет к уменьшению. Возраст повторящихся жертв грабежа/разбоя распределен как преступность в целом. Для неповторяющихся жертв скорее всего мало наблюдений.


Проверим, требуется ли поправка Уэлша.
```{r}
var.test(Q2 ~ is_repeat_victim, data = rcvs_2021_final[Q75_1N > 0, ])
var.test(Q2 ~ is_repeat_victim, data = rcvs_2021_final[Q75_1N > 0 & crime_is_assault == 1, ])
var.test(Q2 ~ is_repeat_victim, data = rcvs_2021_final[Q75_1N > 0 & crime_is_burglary == 1, ])
var.test(Q2 ~ is_repeat_victim, data = rcvs_2021_final[Q75_1N > 0 & crime_is_theft== 1, ])
```

Поправка требуется для нападения.


```{r}
t.test(Q2 ~ is_repeat_victim, data = rcvs_2021_final[Q75_1N > 0, ], var.equal = T)
t.test(Q2 ~ is_repeat_victim, data = rcvs_2021_final[Q75_1N > 0 & crime_is_assault == 1, ], var.equal = F)
t.test(Q2 ~ is_repeat_victim, data = rcvs_2021_final[Q75_1N > 0 & crime_is_burglary == 1, ], var.equal = T)
t.test(Q2 ~ is_repeat_victim, data = rcvs_2021_final[Q75_1N > 0 & crime_is_theft == 1, ], var.equal = T)
```

Видим статистически значимые эффекты: повторяющиеся жертвы преступлений в целом как правило младше, однако для жертв грабежей связь обратная со значительно большим размером эффекта.


## Доход

Q57 Как бы вы определили свой уровень дохода? 
1: Едва сводим концы с концами, денег не хватает на продукты
2: На продукты хватает, на одежду нет
3: На продукты и одежду хватает, на технику и мебель нет
4: На технику и мебель хватает, на большее денег нет
5: Можем позволить автомобиль, но квартиру или
дачу нет
6: Можем позволить себе практически все: квартиру и т.д.



```{r}
hist(rcvs_2021_final[Q75_1N > 0, ]$Q57)
```

Распределение не является совершенно нормальным, но оставим numeric с учетом относительной равномерности "шагов".

```{r}
ggplot(rcvs_2021_final[Q75_1N > 0, ], aes(x = Q57, fill = is_repeat_victim))+
  geom_bar(position = "fill")
```

Интересная выгнутая дуга, хотя в целом эффект не заметен был бы.


```{r}
ggplot(rcvs_2021_final[Q75_1N > 0, ], aes(x = Q57, fill = is_repeat_victim))+
  geom_bar(position = "fill") +
  facet_wrap(~crime_type)
```

Повторяющимися жертвами нападения становятся либо умеренно, либо предельно обеспеченные, краж - преимущественно очень бедные, грабежей - преимущественно не самые богатые.


```{r}
var.test(Q57 ~ is_repeat_victim, data = rcvs_2021_final[Q75_1N > 0, ])
var.test(Q57 ~ is_repeat_victim, data = rcvs_2021_final[Q75_1N > 0 & crime_is_assault == 1, ])
var.test(Q57 ~ is_repeat_victim, data = rcvs_2021_final[Q75_1N > 0 & crime_is_burglary == 1, ])
var.test(Q57 ~ is_repeat_victim, data = rcvs_2021_final[Q75_1N > 0 & crime_is_theft== 1, ])
```

Надо поправку Уэлша на общие расчеты.

```{r}
t.test(Q57 ~ is_repeat_victim, data = rcvs_2021_final, var.equal = F)
t.test(Q57 ~ is_repeat_victim, data = rcvs_2021_final[Q75_1N > 0 & crime_is_assault == 1, ], var.equal = T)
t.test(Q57 ~ is_repeat_victim, data = rcvs_2021_final[Q75_1N > 0 & crime_is_burglary == 1, ], var.equal = T)
t.test(Q57 ~ is_repeat_victim, data = rcvs_2021_final[Q75_1N > 0 & crime_is_theft == 1, ], var.equal = T)
```
Наблюдаем значимые эффекты для преступлений в целом и для краж: в них средний самооценивый доход повторяющихся жертв в среднем ниже.
